臺灣高等法院高雄分院刑事判決　　　　　　　　　九十二年度上易字第一五八五號
　　上　訴　人　甲○○
　　即　被　告
右上訴人因業務侵占案件，不服臺灣高雄地方法院九十一年度易緝字第七九號中華民
國九十二年十月十五日第一審判決（起訴案號：臺灣高雄地方法院檢察署九十年度偵
緝字第四一○號），提起上訴，本院判決如左：
    主  文
上訴駁回。
    事  實
一、甲○○自民國八十八年九月初某日起至八十九年三月十日止，受僱於中昂科技股
    份有限公司（下稱中昂公司），並在該公司高雄分公司擔任維修助理工程師，負
    責南區維修、客戶技術、公司內部設備支援維護及保管倉庫內之設備、機器等事
    務，為從事業務之人。竟基於意圖為自己不法所有之概括犯意，自八十八年九月
    九日起至八十九年二月二十九日止，連續於附表所示之時間，在高雄市某處，將
    其業務上所保管之如附表編號一至十一所示之物品，變易持有為所有而侵占入己
    。嗣其公司經理周信儀於八十九年三月三日離職時，經盤點該倉庫之物品，始發
    現上情。
二、案經中昂公司訴由臺灣高雄地方法院檢察署檢察官偵查起訴。
    理  由
一、本件上訴人即被告甲○○經本院合法傳喚均未到庭，據其於原審坦承自八十八年
    九月間起，受僱於中昂公司擔任維修助理工程師，負責保管倉庫之物品等事務，
    惟矢口否認有何業務侵占之犯行，辯稱：附表編號一之物品於承接前手時，已經
    遺失，曾向周信儀反應，編號二至六所示之物品已經寄回臺中總公司，編號七、
    八是展示電腦，業務人員因業務需要而會帶出公司，業務助理潘佩雯亦持有倉庫
    之鑰匙、附表編號九至十一所示之物品是向公司所借，原應該放在倉庫，並沒有
    業務侵占犯行云云。經查：
（一）右揭事實，業據告訴代理人黃致欽、鐘茂源、湯祥林分別於偵查、原審審理及
      本院審理時指訴在卷；而被告自八十八年九月間起，受僱於中昂公司擔任南區
      之維修助理工程師，並負責保管倉庫內設備、機器，於八十九年三月間，該公
      司經理周信儀離職時與被告盤點，經清點後確認被告所保管如附表編號一至十
      一所示之物品未放置在公司倉庫內等情，亦據被告於原審審理中供承在卷（見
      原審卷五二頁），核與證人周信儀於原審證述情節相符（見原審二四八七號卷
      第一八頁），並有被告簽立之遺失物品賠償明細一紙、領料單三紙在卷可稽。
      公訴人雖認被告自八十八年九月七日起，陸續侵占前揭物品，然依告訴代理人
      鐘茂源於原審訊問時指稱：起訴書證物一（即附表編號一至八所示之物品）所
      列之日期係被告填單向公司借貨之日期，被告收到日期應該係在借貨日期知後
      二至三天，起訴書附表二（即編號九至十一所示之物品）所列之日期即為被告
      領料之日期等語（見原審易緝字卷第六六、八九頁），足見被告侵占附表編號
      一至十一所示之時間，應該係自八十八年九月九日起至八十九年二月二十九日
      止，是公訴人前揭所認，顯有誤會，附此敘明。
（二）被告雖於原審以前詞置辯，然：
    (一)依證人周信儀到庭具結證稱：附表編號一所示之物品應該放在公司，甲○○與
      前手交接後，並未向我反應此物品遺失，直到我要離職，核對單據，始發現該
      物品不見等語（見原審易緝字第一三六頁），顯與被告辯稱：伊與前手交接時
      ，該物品已經遺失，伊有向周信儀反應云云不符。佐以被告前於原審訊問時，
      先係辯稱：與前手交接時，該物品已經遺失，有向總公司收發部反應云云；嗣
      又改稱：與前手交接後，發現該物品遺失，有向周信儀反應，但不知道周信儀
      有無向總公司反應云云，前後所辯不一。再衡之常情，倘被告與前手交接時，
      該物品已經不在倉庫內，則被告當應向公司反應，並要求書立字據，以釐清責
      任，然被告竟未為之，亦與常理相悖。
    (二)被告雖辯稱：編號二至六所示之物品，已經寄回臺中總公司云云，然中昂公司
      臺中總公司並未收到被告自高雄分公司寄運之上開物品，且依日通快遞公司送
      運單及紀錄簿所載，亦無編號二至六所示之物品寄回臺中總公司之紀錄等情，
      業據證人周信儀於原審證述在卷（見原審易緝字第一三七頁），被告僅空言否
      認，並未提出證據以供審認，是其所辯，尚難採信。
    (三)被告又辯稱：業務人員會因業務需要，而將編號七、八所示之電腦帶出公司云
      云。然依證人即中昂公司之業務人員鄭耀祿、陳文杰均於原審到庭結稱：並未
      因業務需要，借用編號七、八所示之電腦等語（均見原審易緝字第一三二、一
      三四頁）；另證人即中昂公司業務人員夏效賢亦於原審證稱：「我所借之電腦
      於使用過後馬上還給甲○○，所以我所借之電腦已經還給甲○○」等語（見原
      審易緝字第一五五頁）；證人即中昂公司業務人員王鵬程於原審證稱：「我並
      不會因為業務需要而從他（指被告）保管的倉庫內拿出東西」等語（見原審易
      緝字第一一○頁），是被告所辯上情，顯與證人夏效賢等人證述有異。
    (四)至於證人潘佩雯（嗣更名為潘孟芸）雖亦持有該倉庫之鑰匙，惟其並未自倉庫
      內拿取附表所示之物品，且業務人員自倉庫取出物品，須先由甲○○填寫領料
      單，領取後，再由甲○○交給業務人員等情，亦據證人潘佩雯於原審證述在卷
      （見原審易緝字一一○、一一一頁），是縱使證人潘佩雯亦持有前揭倉庫之鑰
      匙，惟仍需由被告填寫領料單，始能提領物品，是此亦難據為有利被告之認定
      。
（三）綜上所述，被告所辯，顯不足採信。本件事證明確，被告犯行應堪認定。
二、被告受僱中昂公司，擔任中昂公司之維修助理工程師，並負責保管倉庫，為從事
    業務之人，其將上開所保管之物品，變易持有為所有而侵占入己之行為，所為係
    犯刑法第三百三十六條第二項之業務侵占罪。被告先後多次業務侵占之行為，時
    間緊接，所犯構成要件相同，顯係基於概括犯意反覆為之，應依連續犯之規定，
    以一罪論。
三、公訴意旨另以：被告於八十九年一月三十一日，侵占調撥單號00000000
    號之電腦，因認被告此部分所為，亦涉犯刑法第三百三十六條第二項之業務侵占
    罪。惟按犯罪事實應依證據認定之，無證據不得認定犯罪事實，刑事訴訟法第一
    百五十四條第二項定有明文。此部分經被告於原審審理時堅決否認，而依告訴代
    理人黃致欽於原審訊問時陳稱：依公司電腦檔案之記載所示，上開調撥單號00
    000000號之電腦可能係高雄分公司送至臺中公司換貨或修理，臺中公司並
    沒有這部電腦，但清點時，有找到一部與上開調撥單所示之電腦規格一致之電腦
    ，但未入帳，即沒有進出紀錄，所以無法確定前揭調撥單號所示之電腦有無遺失
    ，前揭清點之電腦可能係前開調撥單號所示之電腦等語（見原審易緝字卷第一三
    四頁），而證人周信儀、王鵬程於偵訊時既未明確證稱被告侵占此調撥單號所示
    電腦之情，是被告有無侵占前揭調撥單號所示之電腦，實有所疑。此外復查無其
    他積極證據，足認被告有侵占前揭調撥單號所示之電腦，惟公訴人認此部分與前
    揭起訴有罪部分，有連續犯之裁判上一罪關係，爰不另為無罪之諭知，併此敘明
    。
四、原審以被告罪證明確，因而適用刑法第五十六條、第三百三十六條第二項、第四
    十一條第一項前段，罰金罰鍰提高標準條例第一條前段、第二條（原審漏引該條
    ）之規定，並審酌被告貪圖私利，侵占他人財物，有虧職守，並損及僱主之權益
    ，惟念其未曾受有期徒刑以上刑之宣告，有臺灣高等法院被告全國前案紀錄表一
    份在卷可稽，素行尚佳等一切情狀，量處有期徒刑六月，並諭知如易科罰金之折
    算標準，經核原判決認事用法均無違誤，量刑亦屬妥適，被告上訴意旨，仍執前
    詞否認犯行，且經本院合法傳喚亦均未到庭，其空言指摘原判決不當，為無理由
    ，應予駁回。
五、被告經合法傳喚，無正當理由不到庭，本院自不待其陳述，逕行判決。
據上論結，應依刑事訴訟法第三百六十八條、第三百七十一條，判決如主文。
本案經檢察官張其主到庭執行職務。
中      華      民      國    九十三      年    二      月    二十      日
                              臺灣高等法院高雄分院刑事第三庭
                                  審判長法官  周賢銳
                                        法官  謝宏宗
                                        法官  黃蕙芳
右正本證明與原本無異。
不得上訴。
                                  法院書記官  郭蘭蕙
中    華    民    國      九十三      年      二      月    二十    日
附錄：本判決論罪科刑法條：
中華民國刑法第三百三十六條
對於公務上或因公益所持有之物，犯前條第一項之罪者，處一年以上七年以下有期徒
刑，得併科五千元以下罰金。
對於業務上所持有之物，犯前條第一項之罪者，處六月以上五年以下有期徒刑，得併
科三千元以下罰金。
前二項之未遂犯罰之。
附表
  ┌─┬──┬──────────────────────────────
  │編│侵占│物                品
  │號│時間│
  │  │    │
  ├─┼──┼──────────────────────────────
  │一│八十│ＡＶＩＥＷ320＼ＰIII-366＼12.1＼Ｍ56Ｋ＼64ＭＢ  ＡＶＩＥＷ手
  │  │八年│提袋，奈美軟體＊1ＳＥＴ （此為筆記型電腦，數量一台，價格4600
  │  │九月│0元）
  │  │九日│
  │  │    │
  ├─┼──┼──────────────────────────────
  │二│八十│ＵＳＢ  ＴＯ  ＵＳＢ＊1ＳＥＴ （此為連接線，一條，價格630元
  │  │八年│）
  │  │九月│
  │  │十五│
  │  │日  │
  ├─┼──┼──────────────────────────────
  │三│八十│6.4ＧＢ硬碟機一台，價格5800元
  │  │八年│（原審誤認為6.4GB變更4.8GB之價差）
  │  │十月│
  │  │十四│
  │  │日  │
  ├─┼──┼──────────────────────────────
  │四│八十│3600＼ＰII-366＼12.1＼Ｍ56Ｋ24＊Ｃ64ＭＢ＼6.4ＧＢ（此為筆記
  │  │八年│型電腦一台，價格47000元）
  │  │十月│
  │  │十七│
  │  │日  │
  ├─┼──┼──────────────────────────────
  │五│八十│５０３３中文技術手冊、５０３３電延線各一個（價格各一百元）
  │  │八年│
  │  │十二│
  │  │月一│
  │  │日  │
  │  │    │
  ├─┼──┼──────────────────────────────
  │六│八十│ＩＮＴＥＬ ＣＥＬＥＲＯＮ400、ＩＮＴＥＬ ＣＥＬＥＲＯＮ433
  │  │八年│（中央微處理器，價格共5900元）
  │  │十二│
  │  │月二│
  │  │十九│
  │  │日  │
  ├─┼──┼──────────────────────────────
  │七│八十│ＡＶＩＥＷ320＼ＰIII-366＼12.1＼Ｍ56Ｋ＼64ＭＢ＼ 4.8Ｇ
  │  │九年│（筆記型電腦一台，46000元）
  │  │一月│
  │  │八日│
  │  │    │
  ├─┼──┼──────────────────────────────
  │八│八十│5300＼12.1＼ＳＭＢ＼Ｍ56Ｋ＼24＊Ｃ＼64ＭＢ（NO  CPU）
  │  │九年│（筆記型電腦一台，39000元）
  │  │一月│
  │  │十五│
  │  │日  │
  ├─┼──┼──────────────────────────────
  │九│八十│5200ＣＤ-ＲＯＭ二個 （4546元）
  │  │八年│
  │  │十二│
  │  │月二│
  │  │日  │
  ├─┼──┼──────────────────────────────
  │十│八十│98鋰電池一個（2400元）
  │  │八年│
  │  │十二│
  │  │月十│
  │  │五日│
  │  │    │
  ├─┼──┼──────────────────────────────
  │十│八十│5300Interten 5033Touch Pad（觸碰板一個，200元）
  │一│九年│ 5033CD-ROM  98CD-ROM（光碟機二個，分別為2273,2100元）
  │  │二月│
  │  │二十│
  │  │九日│
  │  │    │
  └─┴──┴──────────────────────────────
